【裁判字號】    89,毒抗,469
【裁判日期】    890522
【裁判案由】    毒品危害防制條例
【裁判全文】
臺灣高等法院刑事裁定                            八十九年度毒抗字第四六九號
    抗  告  人
    即  被  告  甲○○
右抗告人因毒品危害防制條例案件，不服台灣板橋地方法院中華民國八十九年二月二
十二日（八十九年毒聲字第一四三九號）第一審裁定，提起抗告，本院裁定如左：
    主  文
抗告駁回。
    理  由
一、原裁定意旨以：被告甲○○因施用毒品，經原審法院以八十八年度毒聲字第七一
    五五號裁定送台灣台北看守所附設觀察、勒戒處所觀察、勒戒，勒戒後認有繼續
    施用毒品之傾向，有該所八十九年二月十四日有無施用毒品傾向證明書一份在卷
    可稽，爰依毒品危害防制條例第二十條第二項之規定，裁定令入戒治處所施以強
    制戒治一年。
二、抗告意旨以：抗告人所以尿液中有安非他命反應，係因服用母親所帶回來之肝藥
    ，而抗告人於八十八年四月間即加入無線電計程車服務，有正當職業，且無間斷
    ，又抗告人悉依觀護人之指示前往報到，如抗告人有施用毒品，豈會自行前往報
    到，茲抗告人既係在不知情之情形下施用毒品，且抗告人工作正常，何需再予戒
    治？爰聲請撤銷原裁定。
三、按施用毒品者，於裁定送觀察、勒戒後，有繼續施用毒品之傾向者，由法院裁定
    令入戒治處所施以強制戒治，其期間為一年。毒品危害防制條例第二十條第二項
    定有明文。抗告人因施用第一、二級毒品，經原審裁定將其送觀察、勒戒後，經
    台灣台北看守所附設勒戒處所認有繼續施用毒品之傾向，有該看守所八十九年二
    月十四日「有無繼續施用毒品傾向證明書」一份在卷可稽，足見抗告人確有繼續
    施用毒品之傾向，原審裁定抗告人令入戒治處所，施以強制戒治一年，核無不合
    。
四、又有無繼續施用毒品傾向之評估標準，並非完全以受勒戒人勒戒後之結果為準，
    勒戒前之各種情況，仍應作為評估之依據。而依勒戒處所評分說明手冊規定，係
    以人格特質、臨床徵候及行為表現三項合併計算分數：(一)、分數一百分至七十
    一分，判定為有繼續施用毒品傾向。(二)、五十分至零分判定為無繼續施用毒品
    傾向。(三)、七十分至五十一分間判定有繼續施用毒品傾向之原則為有下列各項
    之一者：１. 缺乏病識感或戒治動機者。２. 第一級毒品使用者。３. 有煙毒前
    科者。４. 有礙家庭、社會和諧與安寧者。若無以上各項之一，惟判定者認為個
    案「有繼續施用毒品傾向」者，應在「有無繼續施用毒品傾向證明書」詳細說明
    欄內載明，並於綜合判斷項下勾選「有繼續施用毒品傾向」。四、分數為五十分
    以下，原本應列為「無繼續施用毒品傾向」，但綜合評分者根據臨床實務，有具
    體事證，認為個案「有繼續施用毒品傾向」者，以綜合評分者所評估為準，惟須
    在「有無繼續施用毒品傾向證明書」詳細說明欄載明具體事證。而其中之人格特
    質係依(1)有無毒品犯罪前科(2)其他犯罪紀錄 (竊盜、違反槍砲彈藥刀械管制條例
    、賭博、妨害自由、恐嚇、擄人勒贖、傷害、殺人、公共危險、搶奪、強盜、海
    盜、盜匪罪）；臨床徵候係依(1)尿液檢驗(2)戒斷症狀(3)有無多種藥物使用、有無
    注射使用、使用期間；行為表現係依有無情緒低落、喧嘩等、社會功能是否良好
    、支持系統等；作為判斷分數之依據。判定者判定人格特質、臨床徵候及行為表
    現合計三項分數，固係供為判定者判定「有無繼續施用毒品傾向」之審酌標準，
    但非唯一標準。綜合評分者，應根據臨床實務，有具體事證，認為個案「有繼續
    施用毒品傾向」者，以綜合評分者所評估為準。有「有無繼續施用毒品傾向」評
    估標準、評分說明手冊可稽。而抗告人經看守所附設之勒戒處所評分結果，人格
    特質得十分、臨床徵候得四十分、行為表見得二分，合計五十二分，且抗告人有
    「有多筆毒品前科，併戒斷症狀，支持系統不佳」情形，綜合判斷為「有繼續施
    用毒品傾向」，有上開「有無繼續施用毒品傾向證明書」在卷可稽。則該勒戒處
    所綜合評分者依個案之臨床實務及具體事證，判定抗告人為「有繼續施用毒品傾
    向」，依上開說明，尚無不合。抗告人以其施用毒品並非故意為由指摘原裁定不
    當云云，自屬無據。從而原審裁定抗告人令入戒治處所施以強制戒治一年，並無
    不當，抗告為無理由，應予駁回。
四、據上論斷，應依刑事訴訟法第四百十二條裁定如主文。
中    華    民    國    八十九    年       五       月       二十二     日
                          臺灣高等法院刑事第十三庭
                              審判長法  官  常  尚  信
                                    法  官  盧  彥  如
                                    法  官  周  占  春
右正本證明與原本無異。
不得再抗告。
                                    書記官  蕭  麗  珍
中    華    民    國    八十九    年       五       月       二十三     日


司法院資訊處製作；財團法人民間司法改革基金會備份。
